【裁判字號】    95,上訴,513
【裁判日期】    950411
【裁判案由】    強盜
【裁判全文】
臺灣高等法院刑事判決                 95年度上訴字第513號
上  訴  人
即  被  告  乙○○
指定義務辯
護      人  楊正評律師
上列上訴人因強盜案件，不服臺灣板橋地方法院93年度訴字第
1684號，中華民國94年6月15日第一審判決（起訴案號：臺灣板
橋地方法院檢察署93年度偵字第13291號），提起上訴，本院判
決如下：
    主  文
上訴駁回。
    事  實
一、乙○○前因犯竊盜案件，經原審於民國八十六年一月二十九
    日以八十五年度訴字第三０三五號判決判處有期徒刑十月確
    定（第一案）；另因犯加重竊盜案件，經本院於八十六年二
    月二十五日以八十五年度上易字第七三二九號判決判處有期
    徒刑一年四月，緩刑四年確定（第二案，嗣經撤銷緩刑）；
    復因犯妨害自由案件，經原審於八十六年三月二十五日以八
    十六年度易字第一九八八號判處有期徒刑六月，如易科罰金
    ，以三百元折算一日確定（第三案）；又因違反麻醉藥品管
    理條例案件，經原審於八十六年三月三十一日以八十六年度
    易字第一八三三號判決判處有期徒刑五月，如易科罰金，以
    三百元折算一日確定（第四案）。上開四案件，經檢察官聲
    請原審於八十六年九月三十日以八十六年度聲字第一０九三
    號裁定應執行有期徒刑二年九月，並於八十六年八月二十日
    入監執行，嗣於八十八年七月二十二日經假釋付保護管束出
    監，於八十九年五月十九日期滿未經撤銷，視為執行完畢。
    詎乙○○於前案有期徒刑執行完畢後，猶不知悔改，復與鄭
    文淵（所犯強盜等案件，業經原審於九十二年九月十二日以
    九十二年度訴字第一六七一號判決確定），基於意圖為自己
    不法所有之犯意聯絡，於九十二年五月二十六日下午三時三
    十分許，由乙○○騎乘車號ＦＶＧ─１３０號重型機車搭載
    鄭文淵，在台北縣新莊市○○路八十一號前，見甲○○獨自
    一人騎乘牌號ＱＷ３─５０８號輕型機車，認為有機可乘，
    乙○○遂將所騎乘之機車擋住甲○○去路，藉詞甲○○瞄渠
    二人，並不待甲○○辯駁，即由鄭文淵持鐵製，有相當之重
    量，對人之生命、身體有危險性，客觀上可為兇器使用之機
    車柺杖鎖一付，朝甲○○之頭部揮擊，甲○○因此頭部受傷
    縫合十二針，並至使甲○○不能抗拒，同時由乙○○動手強
    取甲○○脖子上所戴價值新台幣二萬餘元之項鍊一條，得手
    後旋逃離現場，並將項鍊變賣得款朋分花用。嗣乙○○、鄭
    文淵二人於九十二年五月二十八日下午五時四十分，共同在
    台北縣中和市○○路七十五號前搶奪林金發財物（搶奪部分
    由原審另案審理），得手後乙○○逃逸，鄭文淵則為警當場
    捕獲而供出上情，旋經警循線查獲乙○○。
二、案經台北縣政府警察局中和分局報請台灣板橋地方法院檢察
    署檢察官偵查起訴。
    理  由
一、訊據被告乙○○對上揭強盜犯行坦承不諱，惟義務辯護人則
    為被告辯稱略謂：被告乙○○於搶得項鍊得手後，在被害人
    甲○○欲出手奪回項鍊之際，共犯鄭文淵突然臨時以機車大
    鎖攻擊被害人甲○○，或可認為共犯鄭文淵係為防護贓物而
    當場對被害人施以強暴，而應認共犯鄭文淵應成立刑法第三
    百二十九條之準強盜罪，或者，因此應認共犯鄭文淵見被害
    人欲搶回項鍊而當場臨時變更搶奪犯意為強盜犯意，而共犯
    鄭文淵應成立刑法第三百三十條之加重強盜罪，然無論如何
    ，如無任何積極證據可資證明被告乙○○與共犯鄭文淵自始
    即係出於強盜之犯意聯絡，仍不能憑空認定被告乙○○應負
    強盜罪責云云。
二、惟查，上揭犯罪事實，業據證人甲○○於九十二年十二月十
    九日被告乙○○另案九十二年度訴字第二八六號強盜等案審
    理中證述九十二年五月二十二日下午三時三十分，在新莊有
    被搶。當天我騎車經過案發地，案發當時時地都正確，對方
    有二人騎車先在我後面，然後超車，把我攔到路邊停車格，
    停下來。這時騎車的下車問我說我在看什麼，接著就搶我項
    鍊，後座的那個還拿機車大鎖打我頭。是騎車的開口叫他打
    我的，我的頭到現在還有疤痕。他們是前面的搶我，後面的
    同時伸手打我。當時我沒辦法反抗，因為我被敲的人已經快
    暈了，血留很多，把眼睛都遮住了，無法反抗。當時我有戴
    安全帽，犯嫌很用力的敲，把我打傷了，致我不能反抗。搶
    人後，犯嫌馬上離去等語，其後在本案九十四年三月九日原
    審審理中又到庭結證供述甚詳，並均當庭指認被告乙○○即
    當日強取其項鍊之人，又在本院審理中為同一之指述，核與
    共犯鄭文淵於原審另案九十二年度訴字第一六七一號案件九
    十二年七月八日審理中供稱：係與被告乙○○共犯此案等語
    相符。雖鄭文淵於本案原審審理中翻異前詞，改稱係與不詳
    真實姓名綽號「不良」之人共犯，與被告乙○○無涉，因氣
    被告乙○○未到案，始指稱被告乙○○涉案云云，惟原審經
    證人鄭文淵之同意，送法務部調查局對其施以測謊鑑定，經
    該局以「控制問題法」、「混合問題法」為測謊方法對證人
    鄭文淵所稱「一、本件案發時乙○○不在現場；二、乙○○
    沒有參與搶奪（應係強盜）本案被害人的項鍊」二個問題經
    測試，測謊結果均呈情緒波動反應，研判有說謊，此有該局
    九十四年四月二十八日調科參字第０九四００一九０三四０
    號測謊報告書一紙，暨該次測謊鑑定過程資料一份附卷可參
    。雖證人鄭文淵鑑定後仍堅稱伊未說謊，但測謊鑑定，係依
    一般人若下意識刻意隱瞞事實真相時，會產生微妙之心理變
    化，例如：憂慮、緊張、恐懼、不安等現象，而因身體內部
    之心理變化，身體外部之生理狀況亦隨之變化，例如：呼吸
    急促、血液循環加速、心跳加快、聲音降低、大量流汗等異
    常現象，惟表現在外之生理變化，往往不易由肉眼觀察，乃
    由測謊員對受測者提問與待證事實相關之問題，藉由科學儀
    器（測謊機）紀錄受測者對各個質問所產生細微之生理變化
    ，加以分析受測者是否下意識刻意隱瞞事實真相，並判定其
    供述是否真實；測謊機本身並不能直接對受測者之供述產生
    正確與否之訊號，而係測謊員依其專業之學識及經驗，就測
    謊紀錄，予以客觀之分析解讀。原審得受測者之同意，依刑
    事訴訟法第二百零八條第一項規定，囑託法務部調查局為測
    謊鑑定，該局就鑑定結果，以機關名義函覆原審，該測謊鑑
    定結果之書面報告，即係受囑託機關之鑑定報告，該機關之
    鑑定報告依所附經過資料，形式上符合測謊基本程式要件，
    即經受測人同意配合，並已告知得拒絕受測，以減輕受測者
    不必要之壓力；測謊員須經良好之專業訓練與相當之經驗；
    測謊儀器品質良好且運作正常；受測人身心及意識狀態正常
    ；測謊環境良好，無不當之外力干擾等要件，自有證據能力
    。而原審、本院衡量證人鄭文淵歷次陳述及上開測謊鑑定結
    果，認其之前供述與被告乙○○共犯本案之陳述較為可信，
    其於原審審理中翻異前供，顯屬事後迴護被告乙○○之詞，
    應不足採。被告在本院之自白核與事實相符，應可採信。被
    告義務辯護人之辯稱與事實不符，應不足採。本案事證明確
    ，被告乙○○上揭之犯行，洵堪認定。
三、查本案供犯罪所用之機車枴杖鎖雖未扣案，但其為鐵製，具
    相當之重量，為吾人日常生活經驗可知，若持該柺杖鎖朝人
    之身體攻擊，客觀上對於人之生命、身體將造成傷害，此觀
    被害人甲○○頭部受傷縫合十二針甚明，是該機車枴杖鎖雖
    未扣案供法院勘驗，但其屬刑法第三百二十一條第一項第三
    款之兇器無訛。按共犯鄭文淵持該客觀上足以威脅他人生命
    、身體安全之機車枴杖鎖，敲擊被害人甲○○頭部，已足以
    壓抑被害人之抗拒，使其喪失意思自由，且被害人甲○○亦
    供稱當時伊已不能抗拒已如上述，被告乙○○則同時強行取
    走被害人財物，縱令被害人實際無抗拒之行為，仍於強盜罪
    之成立，不生影響（最高法院三十年上字第三０二三號判例
    意旨參照）。核被告乙○○所為，係犯刑法第三百三十第一
    項之攜帶兇器之加重強盜罪。被告乙○○與鄭文淵二人對上
    揭犯行，互有犯意之聯絡及行為之分擔，皆為共同正犯。被
    告乙○○有事實欄所載之前科，於八十八年七月二十二日經
    假釋付保護管束出監，於八十九年五月十九日期滿未經撤銷
    ，視為執行完畢，有本院被告全國前案紀錄表一紙在卷可憑
    ，其於刑之執行完畢後五年內，再犯本件有期徒刑以上之刑
    之罪，為累犯，應依刑法第四十七條之規定加重其刑。原審
    本同上見解，適用刑法第二十八條、第三百三十條第一項、
    第四十七條，審酌被告年輕力壯，竟不思循工作正途賺取財
    物，強盜他人財物，對社會治安危害甚鉅，被害人身心受創
    嚴重，所強盜財物之數額，及其犯罪後態度等一切情狀，量
    處有期徒刑柒年肆月，並敘明本案共犯鄭文淵強盜時所用之
    枴杖鎖，未據扣案，現所在不明，且非鄭文淵或被告乙○○
    所有之物，業據鄭文淵供承在卷，爰不予宣告沒收，認事用
    法均無不合，量刑亦無不當，被告上訴意旨以伊所犯本案強
    盜罪犯罪時間係在伊另案於九十一年八月十七日所犯強盜罪
    經最高法院九十三年七月二十二日以九十年度台上字第三七
    一○號判決確定之前，兩案有連續犯裁判上一罪之關係，應
    為該確定判決效力所及，本件應不得再行追訴處罰，指摘原
    判決認事用法不當，惟按連續犯之所謂出於概括犯意，必須
    其多次犯罪行為自始均在一個預定犯罪計劃以內，出於主觀
    上始終同一犯意之進行，若中途另有新犯意發生，縱所犯為
    同一罪名，究非連續其初發的意思，即不能成立連續犯（最
    高法院七十年度台上字第六二九六號判例意旨參照）。查被
    告乙○○上開確定判決案件係於「九十一年八月十七日」強
    盜黃豪章財物，有本院函調之上開確定判決可稽，與本案所
    犯強盜罪，相距『玖』月有餘，時間並非緊接，難認係連續
    其初發之犯意，應不能成立連續犯，本案非上開確定判決效
    力所及，本件被告上訴為無理由，應予駁回。
據上論斷，應依刑事訴訟法第368條，判決如主文。
本案經檢察官張啟彬到庭執行職務。
中    華    民    國    95    年    4    月     11    日
                  刑事第三庭  審判長法  官  許國宏
                                    法  官  許增男
                                    法  官  楊貴志
以上正本證明與原本無異。
如不服本判決，應於收受送達後十日內向本院提出上訴書狀，其
未敘述上訴之理由者並得於提起上訴後十日內向本院補提理由書
（均須按他造當事人之人數附繕本）。
                                    書記官  顧哲瑜
中    華    民    國    95    年    4     月    11    日
附錄本案論罪科刑法條全文：
刑法第三百三十條：
犯強盜罪而有第三百二十一條第一項各款情形之一者，處七年以
上有期徒刑。
前項之未遂犯罰之。


司法院資訊處製作；財團法人民間司法改革基金會備份。
